【裁判字號】    99,訴,1697
【裁判日期】    991231
【裁判案由】    搶奪
【裁判全文】
臺灣高雄地方法院刑事判決              99年度訴字第1697號
公  訴  人  臺灣高雄地方法院檢察署檢察官
被      告  張欽柏
上列被告因搶奪案件，經檢察官提起公訴（99年度偵字第32797
號），本院判決如下：
    主  文
張欽柏共同犯搶奪罪，處有期徒刑拾月。
    事  實
一、張欽柏與邱升膺前因同為街友而認識，於民國99年10月13日
    （檢察官當庭更正犯罪事實為99年10月13日，見院卷第29頁
    ）夜間某時許，張欽柏見邱升膺獨自行經高雄火車站前之公
    車站牌，即邀約邱升膺至位於高雄市三民區○○○路2 號高
    雄火車站附近之人行道座椅休息，並坐在邱升膺所坐人行道
    座椅右側，詎張欽伯見坐在其左側之邱升膺上衣右口袋內置
    有其欲贖車用之新臺幣（下同）1 萬1,000 元，竟與坐在邱
    升膺對面真實姓名年籍不詳綽號「阿源」之成年男子，共同
    基於意圖為自己不法所有之犯意聯絡，於同日夜間9 時50分
    許，乘邱升膺不及防備之際，推由張欽伯徒手自邱升膺上衣
    右口袋內奪取1 萬1,000 元得手，張欽伯得逞後旋即將該筆
    款項交付予坐在邱升膺對面之「阿源」，邱升膺見狀，乃央
    求「阿源」返還上開供贖車用之1 萬1,000 元，「阿源」則
    向邱升膺表示須看見當票始願交還，並與張欽伯一同離開現
    場。嗣因邱升膺始終未取回款項乃報警處理，方循線查獲上
    情。
二、案經邱升膺訴由高雄市政府警察局三民第一分局報告臺灣高
    雄地方法院檢察署檢察官偵查起訴。
    理  由
壹、程序方面：
    按被告以外之人於審判外之言詞或書面陳述，除法律有規定
    者外，不得作為證據；被告以外之人於審判外之陳述，雖不
    符刑事訴訟法第159 條之1 至第159 條之4 之規定，但經當
    事人於審判程序同意作為證據，法院審酌該言詞陳述或書面
    陳述作成時之情況，認為適當者，亦得為證據，同法第159
    條第1 項、第159 條之5 第1 項分別定有明文。本判決所引
    用之傳聞證據，均經本院依法踐行調查證據程序，當事人於
    審判程序亦同意作為證據，本院審酌證據資料作成時之情況
    ，並無違法不當及證明力明顯過低之瑕疵，且無依法應排除
    其證據能力之情形，認以之作為證據應屬適當，故有證據能
    力。
貳、實體方面：
一、訊據被告張欽柏固坦承有於上開時、地碰觸告訴人邱升膺所
    有之1 萬1,000 元，惟矢口否認有何共同搶奪犯行，辯稱：
    當天我看到告訴人上衣口袋內錢快掉出來，即幫他拿起來，
    坐在告訴人對面之「阿源」看到就將錢拿走，我未拿走告訴
    人所有之1 萬1,000 元云云。經查：
  (一)被告與告訴人前因同為街友而認識，於99年10月13日夜間某
    時許，被告見告訴人獨自行經高雄火車站前之公車站牌，即
    邀約告訴人至位於高雄市三民區○○○路2 號高雄火車站附
    近之人行道座椅休息，並坐在告訴人所坐人行道座椅之右側
    ，嗣被告有觸及置於告訴人上衣右口袋內之1 萬1,000 元，
    惟該筆款項最終係遭真實姓名年籍不詳坐在告訴人對面之綽
    號「阿源」之成年男子取走，告訴人隨即央求「阿源」返還
    上開供贖車用之1 萬1,000 元，「阿源」則向告訴人表示須
    看見當票始願交還，並與被告一同離開現場等情，為被告所
    是認，核與證人邱升膺於警詢、偵查、本院審理中之證述情
    節大致相符，且有員警出具之職務報告、當票各1 紙及現場
    照片7 張在卷可佐（見警卷第8 、17至21頁），上開事實堪
    信為真。
  (二)徵之證人邱升膺於警詢、偵查及本院審理中證述歷歷：被告
    坐在其所坐人行道座椅右側，未經其同意，即自其上衣口袋
    取走現金1 萬1,000 元，取走後被告旋將錢交給坐在我對面
    的「阿源」，二人隨後一同離去之情（見警卷第6 頁、偵卷
    第21頁、院卷第42頁），而參諸證人邱升膺與被告並無任何
    夙怨嫌隙，衡情應無甘冒偽證罪之風險，故意設詞構陷被告
    之必要，足認證人邱升膺前開證詞信而有徵，可以信實，被
    告確有未經告訴人同意，取走告訴人所有之1 萬1,000 元，
    至臻明灼。又按搶奪罪以乘人不及抗拒，公然掠取其財物為
    成立要件；搶奪罪之性質，係乘人不備而掠取之，故須用不
    法之腕力，自財物所持人支配範圍內，移轉於自己之所持，
    方與該項罪質相符（最高法院32年上字第2181號、19年上字
    第533 號判例參照）。惟搶奪行為雖係施用不法腕力，自財
    物所持人支配範圍內移轉於自己之所持，然並不以直接對被
    害人之身體施加不法腕力，或與被害人互相拉扯為必要。茍
    其出手攫奪財物之情形已達共見共聞或不畏見聞之狀況，而
    不掩形聲，急遽攫取者，仍不失為搶奪（參見最高法院91年
    度台上字第6753號判決）。查本案被告係在告訴人坐在其人
    行道座椅左側時，伸手至告訴人右側口袋內取走1 萬1,000
    元，並旋於得手後將該筆款項交付予坐在告訴人對面之「阿
    源」，再與其一同離去，堪認被告係與「阿源」基於共同犯
    意聯絡，乘告訴人不及抗拒之時，推由被告下手公然掠取置
    於告訴人實力支配下之財物，揆諸上開說明，被告所為自應
    構成共同搶奪罪。被告一再辯稱未搶奪告訴人所有之1 萬
    1,000 元云云，要屬無據。
  (三)綜上，本案事證明確，被告犯行洵堪認定，應依法論科。
二、核被告張欽伯所為，係犯刑法第325 條第1 項之搶奪罪。被
    告與真實姓名年籍不詳綽號「阿源」之成年男子就上開犯行
    ，具有犯意聯絡及行為分擔，應論以共同正犯。爰審酌被告
    正值壯年，竟為貪圖不法利益，與「阿源」共同搶奪告訴人
    邱升膺之物品，除使告訴人受有1 萬1,000 元之財產上損害
    外，並嚴重危害社會秩序，迄今亦未賠償告訴人分文，所為
    實不足取，惟念其前無任何犯罪前科，有臺灣高等法院被告
    前案紀錄表1 份在卷可參，且告訴人當庭表示希望本院對被
    告量處較輕之刑（見院卷第46頁），並考量被告所受之教育
    程度、家庭經濟狀況等其他一切情狀，量處如主文所示之刑
    。末按行為時因精神障礙或其他心智缺陷，致其辨識行為違
    法或依其辨識而行為之能力，顯著減低者，得減輕其刑，刑
    法第19條第2 項定有明文。復按行為人之精神狀態究竟如何
    ，事實審法院非不得視個案情節，綜合其當時各種言行表徵
    ，就顯然未達此程度之精神狀態者，逕行判斷，並非概須送
    請醫學專家鑑定，始得據為審斷之基礎（最高法院96年度台
    上字第6992號、88年度台上字第930 號裁判要旨參照）。查
    被告固坦承案發時有飲用酒類，並有酒精濃度測定單1 紙可
    憑（見警卷第16頁），然被告於警詢、偵查及本院審理中均
    可清楚陳述案發當時之情境，且自承當時意識尚屬清楚（見
    院卷第47頁），足見被告行為時之精神狀態，尚未達於不能
    辨識其行為違法或依其辨識而行為之能力或該能力顯著減低
    之程度，依上開說明，自不符合刑法第19條第1 項、第2 項
    不罰或減輕其刑之要件，併予指明。
據上論斷，應依刑事訴訟法第299 條第1 項前段，刑法第28條、
325 條第1 項，判決如主文。
本案經檢察官陳筱茜到庭執行職務。
中    華    民    國    99    年    12    月    31    日
                刑事第十五庭  審判長法  官  莊珮君
                                    法  官  許勻睿
                                    法  官  吳佳樺
以上正本證明與原本無異。
如不服本判決應於收受本判決後10日內向本院提出上訴書狀，並
應敘述具體理由，如未敘述上訴理由者，應於上訴期間屆滿後20
日內補提理由書狀於本院（均須按他造當事人之人數附繕本）「
切勿逕送上級法院」。
中    華    民    國    99    年    12    月    31    日
                                    書記官  陳恩慈
附錄本案論罪科刑法條：
中華民國刑法第325條
（普通搶奪罪）
意圖為自己或第三人不法之所有，而搶奪他人之動產者，處6 月
以上5 年以下有期徒刑。
因而致人於死者，處無期徒刑或7 年以上有期徒刑，致重傷者，
處3 年以上10年以下有期徒刑。
第 1 項之未遂犯罰之。

司法院資訊處製作；財團法人民間司法改革基金會備份。
